臺灣臺南地方法院民事裁定
110年度事聲字第73號
異  議  人
即  債務人  李鳳興  

訴訟代理人  林志雄律師
上列異議人即債務人因消費者債務清理事件，異議人對於民國11
0年11月4日本院司法事務官所為110年度司執消債更字第42號裁
定聲明異議，本院裁定如下：
    主    文
一、原裁定廢棄。
二、確認李啓銘（身分證統一編號：Z000000000號）對於異議人
    新臺幣16萬9,800元之債權存在。
    理    由
一、按關於更生或清算之程序，除本條例別有規定外，準用民事
    訴訟法之規定，消費者債務清理條例（下稱消債條例）第15
    條定有明文。再按當事人對於司法事務官處理事件所為之終
    局處分，得於處分送達後10日之不變期間內，以書狀向司法
    事務官提出異議。司法事務官認前項異議有理由時，應另為
    適當之處分；認異議為無理由者，應送請法院裁定之。法院
    認第1項之異議為有理由時，應為適當之裁定；認異議為無
    理由者，應以裁定駁回之，民事訴訟法第240條之4第1項前
    段、第2項、第3項分別定有明文。本件債務人對於本院司法
    事務官於民國110年11月4日以110年度司執消債更字第42號
    裁定「本院於110年9月13日所公告之債權表中關於編號7李
    啟銘之債權，應予剔除」（下稱原裁定）聲明不服，而原裁
    定係於110年11月12日送達債務人，債務人於收受送達後10
    日內之同年月19日具狀聲明異議，本院司法事務官認其異議
    無理由送請本院裁定，程序上合於規定，先予敘明。
二、聲明異議意旨略以：債務人確積欠債權人李啓銘債務，李啓
    銘向債務人催討工程款時，因債務人之弟李大興車禍死亡，
    對國泰人壽保險股份有限公司（下稱國泰人壽）有一筆保險
    理賠金可領取，債務人遂告知李啓銘可至國泰人壽領取該筆
    理賠金，惟李啓銘前往領取時遭到國泰人壽拒絕，是債務人
    與李啓銘間的債權債務關係並未因清償而消滅。債務人原本
    與李啓銘商談好還款事宜，遂透過鄭富昇牽線，取得李啓銘
    配偶劉麗綺之農會帳戶封面影本，債務人將透過匯款方式清
    償對於李啓銘的債務，惟因債務人事後進行更生程序，是迄
    今尚未清償等語。
三、經查：
　㈠本院依職權調閱臺灣臺南地方檢察署106年度偵字第8894號卷
    （下稱偵卷）即李啓銘告訴債務人詐欺及背信之刑事案件，
    查悉：李啓銘於106年4月14日至臺南市政府警察局歸仁分局
    南雄派出所，對債務人提出詐欺以及背信告訴，告訴意旨略
    為：債務人請我幫她整地土方回填以及混凝土灌漿，還有搭
    帆布及工人搬運等工程，總工程款為新臺幣（下同）16萬9,
    800元，債務人遂於106年3月11日16時許，在臺南市○○區○○○
    路000號，簽發號碼272976，金額16萬9,800元，付款日期為
    同年月31日之本票1張（下稱系爭本票）給我。系爭本票到
    期後，債務人約我去臺南市西門路國泰人壽4樓拿錢，結果
    一毛錢也沒給我，之後債務人就音訊全無等語（南市警歸偵
    字第1060213831號卷【下稱警卷】第5頁正面至第6頁正面）
    ，且提出與其所述相符之系爭本票以及工程款結算文件各1
    份（警卷第7頁正反面）為證，並有警方所拍攝之工程現場
    照片4張（警卷第8頁正面至第9頁正面）在卷可憑。而債務
    人於106年4月14日接受警詢時以及同年7月21日偵查中到庭
    時，均坦認積欠李啓銘工程款16萬9,800元，且未按期給付
    系爭本票之票面金額等語（警卷第2頁正面至第3頁正面；偵
    卷第28至29頁），並提出其於106年3月31日因前往國泰人壽
    請領其弟李大興保險理賠金未果而報案之證明（警卷第10頁
    正面至第11頁正面），佐證其確有對李啓銘清償之意。衡之
    於常情，倘若債務人並未積欠李啓銘16萬9,800元之債務，
    李啓銘豈有可能甘冒涉犯誣告之重罪，對債務人提出刑事告
    訴？債務人又何以會坦認李啓銘前述欠債未還之指控？斯時
    債務人並未聲請更生或清算，難以想像會有動機勾結李啓銘
    採取虛偽之刑事控訴來編造債權債務關係。
　㈡再者，李啓銘於本院調查程序中具結後證稱：當初我有拿我
    太太劉麗綺之帳戶給債務人，但債務人迄今沒有匯款，債務
    人現在確實欠我16萬9,800元等語（事聲卷第56至58頁），
    核與證人劉麗綺於本院調查程序中具結後證稱：我知道債務
    人欠我先生錢，差不多16萬多元，債務人後來都沒有還錢。
    我有拿我帳戶影本給我先生，我先生再交給債務人等語（事
    聲卷第54至56頁）；證人鄭富昇於本院調查程序中具結後證
    稱：我認識債務人以及李啓銘，也知道因為工作上的事情，
    在106年時債務人有欠李啓銘將近17萬元，到目前為止債務
    人都沒有還李啓銘錢，有時候李啓銘還會打電話問我什麼時
    候可以拿回這筆錢等語（事聲卷第52至53頁）相符，且債務
    人於聲明異議時，即提出劉麗綺關廟區農會帳戶封面影本1
    份（事聲卷第21頁）為證。基此，可認債務人至今仍未清償
    積欠李啓銘16萬9,800元款項甚明。
　㈢綜上所述，依據證據調查之結果，債務人主張其於106年3月3
    1日起迄今對李啓銘負有16萬9,800元之債務未清償確屬有據
    。原裁定因未及審酌前述事證，進而認定債務人未積欠李啓
    銘債務確有違誤，債務人聲明異議有理由，應由本院裁定如
    主文所示。　　
四、據上論結，本件異議為有理由，依消債條例第15條、民事訴
    訟法第240條之4第3項前段，裁定如主文。
中　　華　　民　　國　 110　　年　　12 　月　　16 　　日
              民事第五庭    法  官　廖建瑋
以上正本係照原本作成。
如不服本裁定，應於送達後10日內向本院提出抗告狀，並繳納抗
告裁判費新台幣1,000元整。
中　　華　　民　　國　 110　　年　　12 　月　　16 　　日
                            書記官　鄭梅君